臺灣高等法院臺南分院刑事判決　　　　 94年度上訴字第101號
上　訴　人　臺灣雲林地方法院檢察署檢察官
被　　　告　乙○○
　　　　　　　　　　　三
上列上訴人因被告偽造文書案件，不服臺灣雲林地方法院93年度
訴字第593號中華民國93年12月10日第一審判決（起訴案號：臺
灣雲林地方法院檢察署93年度偵字第3307號），提起上訴，本院
判決如下：
    主  文
原判決撤銷。
乙○○共同連續行使偽造私文書，足以生損害於他人，處有期徒
刑捌月。偽造之「甲○○」國民
示之偽造「甲○○」署押、印文各陸枚（詳附表編號一至六偽造
之數量欄所示）均沒收。
    事  實
一、乙○○前曾因偽造文書案件，經臺灣雲林地方法院於民國（
    下同）九十二年八月十八日以九十二年度六簡字第三二六號
    判處有期徒刑六月，並於九十二年十月十二日確定（不構成
    累犯）；竟與綽號「大頭」之不詳姓名成年男子共同基於偽
    造國民
    括犯意之聯絡，與綽號「大頭」之不詳姓名成年男子約定以
    一次新台幣（下同）二千五百元之報酬申請銀行之人頭帳戶
    使用，而共同為下列犯行：
  (一)於九十三年一月七日晚間七時許，由乙○○在台中市○○路
    某處將其本人之相片一張交與「大頭」，「大頭」取得乙○
    ○之照片後，即依其所取得「甲○○」之年籍及國民
    統一編號等資料，在不詳之時間、地點，將乙○○之照片貼
    於「仿正式國民
    造「內政部印」公印文及「臺中市政府」公印文（鋼印）於
    上開偽造之國民
    分證一枚，「大頭」並偽刻甲○○之印章一枚，於同年月十
    日在台中市某處，由「大頭」將上開偽造之國民
    刻之印章交與乙○○，足以生損害於「甲○○」、內政部、
    臺中市政府及戶政主管機關對國民
    。
  (二)乙○○取得前開「甲○○」之國民
    即於九十三年一月十二日，先由乙○○持上開偽造之「甲○
    ○」國民
    文心路四段六九八號「遠東國際商業銀行文心分行」，冒用
    甲○○之名義，在如附表編號一、二所示之文件偽簽甲○○
    之署名及偽造甲○○之印文，而偽造屬於私文書性質之存款
    申請書、金融信用卡申請書，並將上開偽造之文件及偽造之
    「甲○○」國民
    以向該行申請00000000000000號帳戶，足生
    損害於甲○○及遠東國際商業銀行文心分行。
  (三)再於九十三年一月十三日上午十時三十分許，仍由乙○○持
    上開偽造之「甲○○」國民
    ，前往設於臺中縣清水鎮○○路一七０號「國泰世華商業銀
    行清水分行」，冒用甲○○之名義，在如附表編號三至六所
    示之文件偽簽甲○○之署名或偽造甲○○之印文，而偽造屬
    於私文書性質之存款相關業務申請書、金融信用卡約定申請
    書、密碼申請書、印鑑卡（其上所載戶名「甲○○」僅供辨
    識之用，不構成偽造署押），並將上開偽造之文件及偽造之
    「甲○○」國民
    使之，足生損害於甲○○及國泰世華商業銀行清水分行，惟
    遭鍾安琪發覺乙○○所持上開國民
    報警處理當場查獲。
二、案經臺中縣警察局清水分局報告臺灣臺中地方法院檢察署呈
    請臺灣高等法院檢察署令轉臺灣雲林地方法院檢察署檢察官
    偵查起訴。
    理  由
一、被告乙○○經合法傳喚，無正當理由未於審判期日到庭，惟
    據其前到庭對於右揭犯罪事實均坦承不諱，核與告訴人甲○
    ○於警、偵訊之指訴及證人鍾安琪於警、偵訊之證述相符，
    並有遠東國際商業銀行存款申請書、金融信用卡申請書、國
    泰世華商業銀行臨櫃提款密碼申請書、印鑑卡、存款相關業
    務申請書、金融信用卡約定申請書、存款存入憑條、甲○○
    之國民
    相符而可信採。
二、至於被告乙○○雖於警訊時稱【偽造之
    」之男子交付】（見偵字第一九五八號卷第六頁正面最後第
    二行起），於偵查中則稱「偽造
    的」等語（見同偵查卷第三十頁），前後所供不一致，嗣於
    原審即稱【照片交付「大頭」】（見原審卷第二十一頁背面
    ），於本院準備程序期日則稱【其本人相片是交給「大頭」
    ，事後「大頭」再將偽造之
    十四年一月三十一日準備程序筆錄），足認被告交付照片及
    偽造該
    定，被告於警、偵訊之上開供述，與事實不符，尚難信採。
    再本件除綽號「大頭」之人外，尚查無被告所稱之綽號「阿
    青」、「阿義」、「張哥」之人；且觀之被告於警訊供稱【
    因償還債務，並將所辦戶頭交由一名綽號「張哥」之男子還
    債】云云，偵查中供稱「是受一個綽號阿青之人控制」（見
    同上偵查卷第二十二頁），本院準備程序期日則稱「張哥與
    阿義是同一人，阿青與大頭不同人」云云，前後供述不一，
    則本件除綽號「大頭」之人外，尚查無其他証據足証綽號「
    阿青」、「阿義」或「張哥」之人與被告有何犯意之聯絡及
    行為之分擔，應認本件共犯應僅綽號「大頭」一人。綜上，
    本件事證明確，被告犯行堪予認定。
三、按關於品行、能力、服務或其他相類之證書、介紹書，係指
    除例示性規定以外，所有公私機關所發給有關品行、能力、
    服務或其他相類之證書、介紹書而言，屬概括性規定，國民
    政部印」印文及「臺中市政府」印文（鋼印）則屬刑法第二
    百十八條第一項所規範表示內政部及臺中市政府公署之公印
    文。
四、核被告所為係犯刑法第二百十六條、第二百十二條之行使偽
    造特種文書罪、第二百十八條第一項之偽造公印文罪（尚無
    證據證明有偽造公印之犯行）、第二百十六條、第二百十條
    之行使偽造私文書罪。共犯「大頭」偽刻甲○○之印章、被
    告偽造甲○○之署押及偽造甲○○印文之行為，均為偽造私
    文書之部分行為，不另論罪；另其偽造私文書及特種文書後
    持以行使，其偽造之低度行為，為行使之高度行為所吸收，
    亦不另論罪。而被告同時偽造「內政部印」公印文及「臺中
    市政府」公印文（鋼印）各一枚，係以一行為接續為之，且
    其所侵害之法益均為國家法益，應為單純一罪，檢察官認係
    連續犯，尚有誤會。被告就上開行使偽造特種文書、偽造公
    印文及行使偽造私文書之犯行，與「大頭」間，有犯意之聯
    絡及行為之分擔，均為共同正犯。其於犯罪事實欄一、（二
    ）所示時、地為申請帳戶，冒甲○○名義，接續偽造附表編
    號一、二之私文書；及於犯罪事實欄一、（三）所示時、地
    冒甲○○名義，接續偽造附表編號三至六之私文書，均分別
    基於單一犯意而為接續之行為，分別為接續犯，應分別成立
    單純一罪，其先後二次行使偽造私文書及行使偽造特種文書
    之犯行，時間緊接，方法相同，均係觸犯構成要件相同之罪
    ，顯均係基於概括犯意為之，均應依連續犯規定論以一罪，
    並加重其刑。又被告以一行為同時觸犯行使偽造特種文書及
    行使偽造私文書罪，為想像競合犯，依刑法第五十五條前段
    之規定，應從重之行使偽造私文書罪處斷，檢察官認有牽連
    關係，尚有誤會。再者，被告為達連續行使偽造私文書之目
    的而偽造公印文，所犯上開兩罪間，有方法結果之牽連關係
    ，依刑法第五十五條後段之規定，應從情節較重之連續行使
    偽造私文書罪處斷。此外，被告於國泰世華商業銀行活期儲
    蓄存款存入憑條及印鑑卡等文件內戶名欄旁簽寫客戶姓名之
    行為，僅在識別帳戶名稱而已，並不具備客戶簽名之意思，
    難認屬偽造署押（參最高法院八十三年台上字第八四四號裁
    判要旨），檢察官認此部分有偽造署押之犯行，尚有誤會。
    而起訴書雖記載被告偽造甲○○之印文、署名於遠東國際商
    業銀行文心分行密碼申請書、存款憑條上，然依檢察官向該
    分行函調之甲○○開戶資料中，並無上開文件，此部分亦經
    公訴檢察官於原審審理時減縮，附此敘明。
五、原審以被告罪証明確，因予論罪科刑，固非無見。但查被告
    除與綽號「大頭」有犯意之聯絡及行為之分擔外，並未與綽
    號「阿義」、「阿青」或「張哥」之人成立共犯關係，已如
    前述，原審認被告另與綽號「阿青」之人成立共同正犯，顯
    有未當。檢察官上訴指摘原判決量刑過輕，非有理由，然原
    判決對於前開共犯事實認定既屬可議，自應由本院予以撤銷
    改判。爰審酌被告前於九十二年八月十八日始因持偽造國民
    ，並於九十二年十月十二日確定，此有臺灣雲林地方法院九
    十二年度六簡字第三二六號判決書及臺灣高等法院被告全國
    前案紀錄表各一份附卷可稽，竟仍不知悔改，又為本件犯行
    ，及其犯罪後坦承犯行，態度尚稱良好等一切情狀，量處如
    主文第二項所示之刑，以資懲戒。扣案如附表所示偽造之「
    甲○○」署押、印文各六枚（詳如附表編號一至六所示），
    應依刑法第二百十九條之規定宣告沒收。另扣案偽造之「甲
    ○○」國民
    用之物，應依刑法第三十八條第一項第二款之規定宣告沒收
    。至偽造之「甲○○」國民
    「臺中市政府」公印文（鋼印）各一枚，係屬偽造國民身分
    證之一部分，因偽造之「甲○○」國民
    沒收，則其上偽造之公印文自無庸再重覆宣告沒收。
六、被告經合法傳喚，無正當理由不到庭，爰不待其陳述逕行判
    決。
據上論斷，應依刑事訴訟法第三百六十九條第一項、第三百六十
四條、第二百九十九條第一項前段、第三百七十一條，刑法第二
十八條、第五十六條、第二百十六條、第二百十條、第二百十二
條、第二百十八條第一項、第五十五條、第二百十九條、第三十
八條第一項第二款，罰金罰鍰提高標準條例第一條前段，判決如
主文。
本案經檢察官許仲瑩到庭執行職務。
中　　華　　民　　國　　94　　年　　3 　　月　　23　　日
                 刑事第四庭審判長法官  鄭  文  肅
                                 法官  林  勝  木
                                 法官  陳  珍  如
上正本證明與原本無異。
如不服本判決，應於收受本判決後十日內向本院提出上訴書狀。
其未敘述上訴理由者並得於提起上訴後十日內向本院補提理由書
狀（均須按他造當事人之人數附繕本）「切勿逕送上級法院」。
　　　　　　　　　　 　　　 　書記官  周  美  莉
中　　華　　民　　國　　94　　年　　3 　　月　　23　　日
附錄論罪科刑法條
刑法第二百十條
偽造、變造私文書，足以生損害於公眾或他人者，處五年以下有
期徒刑。
刑法第二百一十二條
偽造、變造護照、旅券、免許證、特許證及關於品行、能力服務
或其他相類之證書、介紹書，足以生損害於公眾或他人者，處一
年以下有期徒刑、拘役或三百元以下罰金。
刑法第二百十六條
行使第二百十條至第二百十五條之文書者，依偽造、變造文書或
登載不實事項或使登載不實事項之規定處斷。
刑法第二百一十八條偽造公印或公印文者，處五年以下有期徒刑
。盜用公印或公印文足以生損害於公眾或他人者，亦同。
附表：
┌───┬──────────────┬─────┐
│編  號│文                        件│偽造之數量│
├───┼──────────────┼─────┤
│  一  │存款申請書                  │署押一枚  │
│      │                            │印文一枚  │
├───┼──────────────┼─────┤
│  二  │金融信用卡申請書            │署押一枚  │
│      │                            │印文一枚  │
├───┼──────────────┼─────┤
│  三  │國泰世華商業銀行臨櫃提款密碼│署押一枚  │
│      │申請書                      │印文二枚  │
├───┼──────────────┼─────┤
│  四  │國泰世華商業銀行印鑑卡      │署押一枚  │
│      │                            │印文一枚  │
├───┼──────────────┼─────┤
│  五  │國泰世華商業銀行存款相關業務│署押一枚  │
│      │申請書                      │印文一枚  │
├───┼──────────────┼─────┤
│  六  │國泰世華商業銀行金融信用卡約│署押一枚  │
│      │定申請書                    │          │
└───┴──────────────┴─────┘
